---
title: "Domy v TX"
author: "Michal Lauer"
date: "`r format(Sys.time(), '%d %B, %Y')`"
output: html_document
---

# Knihovny

Načtení knihoven.

```{r warning=F, message=F}
library(ggplot2)
library(dplyr)
library(tidyr)
```

Příprava dat.

```{r }
data_raw <- ggplot2::txhousing
head(data_raw)
```

# Příprava dat

Nejprve všechny chybějící hodnoty nahradíme průměrem za daný rok a město.

```{r }
data_filtered <-
  data_raw |>
  group_by(city, year) |> 
  mutate(across(.cols = where(function(x) any(is.na(x))),
                .fns = function(x) replace_na(x, mean(x, na.rm = T))))

data_filtered
```

V této analýze se podíváme na data z města *El Paso*, které leží v Texasu.

```{r }
data_city <-
  data_filtered |>
  filter(city == "El Paso")

head(data_city)
```

Nebudou nás zajímat všechny roky, ale porovnání v čase a to v letech 2000 a
2010.

```{r }
data_time <-
  data_city |> 
  filter(year %in% c(2000, 2010))

head(data_time)
```

# Grafy

Graf, který v jednom okénku (*nebudeme používat facet*) porovná sales v každém
měsíci v letech 2000 a 2010.
 
- osa X: měsíce,
- osa y: počet prodejů,
- barva: podle roku,
- možná geometrie: dva sloupečky vedle sebe,
- vhodný theme, osy, názvy...

```{r }
ggplot(data_time)
```

Porovnání `listings` v čase, ve **všech** letech (tedy jedna z už vypočtených
tabulek).
 
- osa X: měsíce,
- osa y: počet domů,
- možná geometrie: čára + body,
- vhodný theme, osy, názvy...

```{r }
ggplot(data_city)
```
